【裁判字號】    98,交聲,529
【裁判日期】    980415
【裁判案由】    交管條例聲異
【裁判全文】
臺灣板橋地方法院交通事件裁定         98年度交聲字第529號
原處分機關  交通部公路總局臺北區監理所
異  議  人
即受處分人  甲○○
上列異議人即受處分人因違反道路交通管理處罰條例案件，對於
交通部公路總局臺北區監理所於民國98年3 月4 日所為之北監自
裁字裁40-1D0000000號裁決處分，聲明異議，本院裁定如下：
    主  文
異議駁回。
    理  由
一、原處分意旨略以：異議人即受處分人甲○○所有之車號FN-9
    538 號自用小客車，於民國97年1 月10日16時42分許，停放
    於桃園縣龜山鄉○○○路路旁收費停車格，未依規定繳費，
    經桃園縣政府交通局以書面通知補繳，逾期仍未繳納，桃園
    縣政府交通局乃逕行舉發，交通部公路總局臺北區監理所（
    下稱原處分機關）乃於98年3 月4 日依道路交通管理處罰條
    例第56條第2 項「在道路收費停車處所停車經催繳不依規定
    繳費」規定，裁處其罰鍰新臺幣（下同）300 元。
二、聲明異議意旨略稱：當天異議人本欲將車輛駛往保養廠修理
    ，但於途中故障熄火，不得已方「滑向」路旁停車格內，並
    步行前往100 公尺外之保養廠請求拖吊車輛，隨即折返，此
    由異議人車輛門窗均未關閉可證，如異議人未離開現場，是
    否即不必繳納停車費？且事後經保養廠技士評估該車不宜修
    復，已將牌照繳回監理機關，則車輛實已報廢，應無停車及
    繳納停車費之問題。況且，異議人若任由車輛故障於車道上
    ，未將其停放於路旁停車格內，豈不影響其他用路人之行車
    安全？又異議人之友人曾有將號牌掉落之車輛停放於收費停
    車格，收費員卻認為無須繳費之情形，希望主管機關能公平
    處理。為此聲明異議，請求撤銷原處分云云。
三、按汽車駕駛人在道路收費停車處所停車，未依規定繳費，主
    管機關應書面通知駕駛人於7 日內補繳，並收取必要之工本
    費用，逾期再不繳納，處300 元罰鍰，道路交通管理處罰條
    例第56條第2 項定有明文。
四、經查：
    (一)異議人所有之車號FN-9538 號自用小客車，於97年1 月10
      日16時42分許，停放於桃園縣龜山鄉○○○路路旁收費停
      車格，未依規定繳費，經桃園縣政府交通局以書面通知補
      繳，逾期仍未繳納，桃園縣政府交通局乃逕行舉發等情，
      業由異議人於本院審理中坦認不諱，並有聲明異議狀1 紙
      、違規查詢報表2 紙及桃園縣政府97年12月29日府交停字
      第0970444462號函在卷可稽，堪認異議人確有於道路收費
      停車處所停車，及未依規定繳費經通知補繳仍未繳納等行
      為。
    (二)異議人雖以前揭事由爭執主管機關收取停車費之正當性，
      惟「停車」者，係指車輛停放於道路兩側或停車場所，而
      不立即行駛者而言，此見道路交通管理處罰條例第3 條第
      10款規定即明；又汽車「停車」時，應依下列規定：…12
      、汽車發生故障不能行駛，應即設法移置於無礙交通之處
      ，道路交通安全規則第112 條第1 項第12款亦有明文。依
      上開法條文義觀之，並未就停車之目的或原因為不同之處
      理，是縱若汽車因發生故障不能行駛而停放於道路兩側或
      停車場所，仍屬交通法規中所謂「停車」之範疇。且車輛
      於行進間故障，駕駛人本有移置車輛或樹立警告標誌之義
      務，道路交通安全規則第112 條第1 項第12款及道路交通
      管理處罰條例第59條規定法文均可參照，此乃係為避免其
      他車輛之追撞肇致交通事故，而與將車輛停放於收費處所
      因而產生之繳納停車費義務，二者法律義務互異，規範目
      的各殊，亦絕非可相提併論。
    (三)再者，異議人於車輛故障將之停放於路邊停車格時，尚未
      向公路主管機關辦理任何登記或繳回牌照，且曾請求保養
      廠拖吊修復，並無拋棄所有權之意，從而，異議人主觀上
      既認知停車地點為收費之停車格，客觀上復有停車之事實
      ，即應依法繳納停車費，乃屬當然，至異議人之車輛是否
      堪用、停車時人是否留在現場、車門車窗是否關閉等，率
      皆與前開繳費義務之產生無關，更無由以事後繳回牌照之
      舉，意圖解免此等責任。
    (四)末按行政行為，非有正當理由，不得為差別待遇，行政程
      序法第6 條定有明文，此即行政法上之平等原則。然行政
      機關若怠於行使權限，致使人民因個案違法狀態未排除而
      獲得利益時，該利益並非法律所應保護之利益，因此其他
      人民不能要求行政機關比照該違法案例授予利益，亦即人
      民不得主張「不法之平等」。準此，異議人既確有前揭之
      違規事實，依法即應接受裁罰，至他人之行為是否違規、
      是否亦遭舉發，並非其所得主張阻卻違法或不罰之事由，
      是異議人辯稱友人將號牌掉落之車輛停放於收費停車格卻
      無須繳費乙節，亦無可採，遑論異議人所謂之友人經歷，
      是否確與前開異議事實毫無出入，而得為相同處置，更非
      全無疑義，難認有比照辦理之適法性基礎。
    (五)綜上，本件違規事證明確，異議人於首揭時、地，確有「
      在道路收費停車處所停車經催繳不依規定繳費」之違規，
      原處分機關據以援引道路交通管理處罰條例第56條第2 項
      規定，裁處異議人罰鍰300 元，並無違誤或不當，本件異
      議為無理由，應予駁回。
據上論斷，應依道路交通案件處理辦法第19條，裁定如主文。
中    華    民    國    98    年    4     月    15    日
                  交通法庭    法  官  盧軍傑
上列正本證明與原本無異。
如不服本裁定，應於裁定送達後五日內敘明抗告理由，向本院提
出抗告狀。
                              書記官  周玉茹
中    華    民    國    98    年    4     月    16    日


司法院資訊處製作；財團法人民間司法改革基金會備份。
